臺灣高雄地方法院刑事判決　　　　　　　　　　　　　九十四年度交易字第三五號
　　公　訴　人　臺灣高雄地方法院檢察署檢察官
　　被　　　告　甲○○　男　二.
右列被告因過失致死等案件，經檢察官提起公訴（九十四年度調偵字第二一號），嗣
因被告就被訴事實為有罪之陳述，經告知簡式審判程序意旨，並聽取公訴人及被告之
意見後，本院合議庭裁定由受命法官獨任依簡式審判程序審理，判決如左：
    主  文
甲○○服用酒類，不能安全駕駛動力交通工具而駕駛，處有期徒刑貳月；又因過失致
人於死，處有期徒刑柒月。應執行有期徒刑捌月。緩刑年。
    事  實
一、甲○○考領有普通自用小客車駕駛執照，於民國九十三年七月三十一日二十一時
    四十分許，在高雄縣大寮鄉某處工廠旁與友人飲用酒類後，已達到不能安全駕駛
    動力交通工具之程度，本應注意飲用酒類後其吐氣所含酒精濃度超過每公升０‧
    二五毫克或血液中酒精濃度超過百分之０‧０五以上者，不得駕車，以免影響公
    眾安全，竟仍貿然駕駛車牌號碼Ｄ七─０七一一號自用小客車自上址出發欲返家
    ，嗣於同年月日二十二時許，沿高雄縣林園鄉○○路○段自北向南方向內側快車
    道行駛至六八五巷口時，原應注意行車速度應依標誌或標線之規定，不得超速行
    駛，而該路段速限為六十公里，且應注意汽車行駛至交岔路口時，應遵守燈光號
    誌之指示，而當時其行駛之鳳林路三段與六八五巷之交岔路口上號誌為閃光黃燈
    ，本應減速接近，注意安全，小心通過，並注意車前狀況，以隨時採取必要之安
    全措施，而依當時天候晴，雖為夜間但有照明、路面乾燥、無障礙物、視距良好
    等情形下，以其智識、能力並無不能注意之情事，詎因酒後注意力、反應力、控
    制力、平衡感、穩定性、協調性、感知能力、守法意識均降低，竟疏未注意該路
    段速限為六十公里，且該交岔路口當時之燈光號誌為閃光黃燈，卻未減速接近，
    注意安全，小心通過，仍貿然以時速九十五公里之速度行駛駛入該交岔路口，適
    有劉玉琳騎乘腳踏車自鳳林路三段與六八五巷之交岔路口之西側路口欲東行橫越
    鳳林路三段，亦應注意行駛至交岔路口時，應遵守燈光號誌之指示，而當時其行
    駛之六八五巷與鳳林路三段之交岔路口上號誌為閃光黃燈，本應減速接近，注意
    安全，小心通過，並注意車前狀況，以隨時採取必要之安全措施，卻亦疏未注意
    及此，貿然駛入該交岔路口，致於該交岔路口南向車道內側快車道處，遭甲○○
    所駕駛之上開自小客車右前側車頭撞擊後，彈起再撞擊該自小客擋風玻璃而倒地
    ，受有頭部外傷併顱內出血之傷勢，嗣雖經救護車將劉玉琳送往林園鄉建佑醫院
    急救，仍因顱內出血，於同日二十二時十五分許到醫院前即不治死亡。並於同日
    二十二時四十二分對甲○○施以呼氣所含酒精濃度檢測達０．六四亳克＼公升。
    甲○○於肇事後未被偵查機關發覺前即向警方報案，並向前來處理車禍事宜之警
    員自首及接受裁判。
二、案經高雄縣政府警察局林園分局報請臺灣高雄地方法院檢察署檢察官相驗暨劉玉
    琳之兄劉據春訴由臺灣高雄地方法院檢察署檢察官偵查起訴。
    理  由
壹、程序方面
一、被告甲○○所犯係刑法第一百八十五條之三服用酒類不能安全駕駛動力交通工具
    而駕駛罪，及同法第二百七十六條第一項過失致死罪，其法定刑為死刑、無期徒
    刑、最輕本刑為三年以上有期徒刑以外之罪，於準備程序進行中，被告就被訴事
    實為有罪之陳述，由受命法官告知簡式審判程序之要旨並聽取其與公訴人之意見
    ，經被告同意適用簡式審判程序後，本院亦認無不得或不宜改依簡式審判程序進
    行之處，爰依刑事訴訟法第二百七十三條之一第一項、第二百八十四條之一規定
    ，本院合議庭裁定裁定本件由受命法官獨任進行簡式審判程序，合先敘明。
貳、實體方面
一、右揭事實，業據被告於本院審理時坦承不諱，核與告訴人即被害人劉玉琳之兄劉
    據春指訴之情節相符，復有被告駕駛執照、高雄縣政府警察局林園分局道路交通
    事故現場圖、道路交通事故調查報告表、呼氣酒精濃度檢測單及高雄縣政府警察
    局林園分局處理駕駛人違反刑法第一百八十五條之三案件測試觀察紀錄表、台灣
    高雄地方法院檢察署相驗屍體證明書、高雄地方法院檢察署驗斷書、勘驗筆錄各
    一份及現場照片十五幀附卷可稽。足徵被告之自白與事實相符，堪予採信。且查
    ：
  (一)按汽車駕駛人飲用酒類或其他類似物後其吐氣所含酒精濃度超過每公升○‧二五
    毫克或血液中酒精濃度超過百分之○‧○五以上者，不得駕車，道路交通安全規
    則第一百十四條第二款定有明文。再按刑法第一百八十五條之三所謂「不能安全
    駕駛」，係抽象危險犯之規定，不以發生具體危險為必要，僅須行為人服用酒類
    ，進而從事駕駛行為即達既遂之結果，要非遭查獲時發現始為既遂。而呼氣酒精
    濃度達每公升零點五五毫克（零點五五ＭＧ＼Ｌ）以上者，其肇事率為一般正常
    人之十倍，認為已達不能安全駕車之標準，此經法務部八十八年五月十八日以法
    八八檢字第一六六九號函告周知，應為絕對不能安全駕駛動力交通工具。且
    就醫學文獻所知，酒精對人體造成之影響，於呼氣時酒精濃度達每公升零點二五
    毫克（約相當於體內血液中酒精濃度五０ＭＧ＼ＤＬ或零點零五％）即會輕度中
    毒，造成輕度協調功能降低；呼氣酒精濃度達每公升零點五毫克時（約相當於體
    內血液中酒精濃度一００ＭＧ＼ＤＬ或零點一％）屬輕到中度中毒症狀，出現反
    應較慢、感覺減低、影響駕駛之狀況；又飲酒後一小時許，其體內血液酒精濃度
    可達最高，飲酒一小時後其體內之酒精濃度隨即消減，亦分別有行政院國軍退除
    役官兵輔導委員會臺北榮民總醫院八十八年八月五日（八八）北總內字第二六八
    六八號函文、與八十八年十月二十六日（八八）院賓文廉字第一三四七號臺灣
    高等法院函中所附台北醫學院附設醫院精神科主任蔡尚穎「酒精對人體生理與行
    為之影響」一文可據。再參諸交通部運輸研究所於七十九年八月對駕駛人行為之
    研究（酒醉駕車對駕駛行為之分析研究）指出，吐氣每公升酒精含量零點二五毫
    克等於血液中酒精濃度（英文簡稱為ＢＡＣ）百分之零點零五（亦即每一百毫升
    血液中含五十毫克酒精），當ＢＡＣ值到達百分之零點零五至百分之零點零八時
    ，駕駛人之能力將有反應遲鈍、駕駛能力受損、遲而不決或決而不行之現象，心
    理行為上亦會出現情緒鬆弛、感情與行為趨向誇張、肌肉不協調、精神處於興奮
    狀態。依此，高雄縣警察局林園分局於九十三年七月三十一日二十二時餘許接獲
    通報本件事故，隨即前往處理，並於同日二十二時四十二分對被告實施酒精濃度
    測試，被告吐氣酒精濃度為每公升０．六四毫克，且車禍肇事，有酒精濃度測試
    單、高雄縣警察局林園分局處理駕駛人違反刑法第一百八十五條之三案件測試觀
    察紀錄表各一份在卷可稽（見警卷）。故以被告所測得吐氣酒精濃度為每公升０
    ．六四毫克，顯高於０．五五亳克＼公升，已達輕度至中度中毒、感覺降低、影
    響駕駛，顯已造成注意力、反應力、控制力、平衡感、穩定性、協調性、感知能
    力、守法意識均降低之情形；且參諸被告於九十三年七月三十一日二十二時許，
    沿高雄縣林園鄉○○路○段自南向北方向內側快車道行駛至六八五巷口時，依當
    時情形其智識、能力並無不能注意之情事，竟疏未注意該路段速限為六十公里及
    該路口設置之燈光號誌為閃光黃燈，卻未減速慢行，注意安全，小心通過，仍貿
    然以時速九十五公里之速度闖越閃光黃燈號誌向前行駛，致撞及自該交岔路口西
    側東行橫越鳳林路三段之被害人劉玉琳，致其受有頭部外傷併顱內出血之傷勢，
    於同日二十二時十五分許不治死亡，足認被告於飲用酒類後其吐氣所含酒精濃度
    超過每公升○‧二五毫升，已達影響駕駛能力而不能安全駕駛動力交通工具之狀
    態，卻猶駕車，至堪認定。
  (二)按行車速度，依標誌或標線之規定，無標誌或標線者，在市區道路，時速不得超
    過五十公里，在郊外道路，時速不得超過六十公里；又汽車行駛至交岔路口，其
    行進一應遵守燈光號誌或交通警察之指示；再汽車行駛時，駕駛人應注意車前狀
    況，並隨時採取必要之安全措施，道路交通安全規則第九十三條第一項第一款、
    第一百零二條第一項第一款、第九十四條第三項分別定有明文，此為一般駕駛人
    所週知且應注意並確實遵守之事項。又閃光黃燈表示「警告」，車輛應減速接近
    ，注意安全，小心通過，道路交通標誌標線號誌設置規則第二百十一條第一項第
    一款復有明定。
  1.本件被告考領有汽車駕駛執照，業經其自承在卷，且經被告提出駕駛執照核閱無
    誤，有影本一份附卷可稽，則被告考領有駕駛執照，駕車時理應孰知且注意上述
    規定並確實遵守之。
  2.又本件車禍發生當時天候晴，雖係夜間但有照明，路面乾燥無缺陷無障礙物，並
    未見有何妨礙被告注意之狀況，而依被告之智識、能力，亦未見其有何不能注意
    之情事存在。
  3.本件事故地點速限為六十公里，而被告係以時速限九十五公里之速度行駛至鳳林
    路三段與六八五巷之閃光黃燈交岔路口，適有被害人劉玉琳騎乘腳踏車沿六八五
    巷東行至與鳳林路三段路上設置有閃光黃燈號誌之交岔路口，致於該交岔路口南
    向車道內側快車道處，被告所駕駛之上開自小客車右前側撞擊被害人劉玉琳騎乘
    之腳踏車，此為被告所是認，且有道路交通事故調查報告表一份可佐，故其應依
    速限及該燈光號誌行駛甚明。然而，被告竟疏於注意而冒然以超過時速九十五公
    里之速度行駛；且行經設有行車管制號誌交岔路口未遵行閃光黃燈指示而減速接
    近、注意安全、小心通過，仍貿然駛入該交岔路口，疏未注意亦往該交岔路口駛
    進之被害人劉玉琳，亦未採取必要之煞車措施，致與被害人劉玉琳發生撞擊，其
    疏於注意應已明確，洵可認定。
  4.本件事故時，被告於飲酒後吐氣所含酒精濃度超過每公升○‧二五毫克，且已達
    不能安全駕駛動力交通工具之狀態，卻仍駕車。又本應注意依速限行駛；行經閃
    黃燈號誌交岔路口應減速接近，注意安全、小心通過；及駕駛車輛應注意車前狀
    況，並隨時採取必要之措施，且無不能注意之情事，竟未為此而疏未注意，致撞
    擊騎乘腳踏車之被害人劉玉琳，導致其彈起再撞擊該自小客擋風玻璃而倒地，受
    有頭部外傷併顱內出血之傷勢，嗣雖經救護車將被害人劉玉琳送往林園鄉建佑醫
    院急救，仍因顱內出血，於同日二十二時十五分許到醫院前即不治死亡，則被告
    有過失至為明確。且被告之過失行為與被害人劉玉琳死亡結果二者間，具有相當
    因果關係，堪予認定。此外，被害人劉玉琳亦行駛至閃光黃燈交岔路口，未遵行
    閃光黃燈指示而減速接近、注意安全、小心通過，並注意車前狀況，以隨時採取
    必要之安全措施，仍貿然駛入該交岔路口，雖與有過失而亦同為肇事原因，然被
    告之過失行為既為造成被害人死亡之原因，則其仍不得因此豁免罪責。是以，被
    告過失致死犯行，亦堪認定。
  (三)綜上，本件事證明確，被告犯行堪以認定，應依法論科。
三、核被告所為，係犯刑法第一百八十五條之三服用酒類不能安全駕駛動力交通工具
    而駕駛罪、及同法第二百七十六條第一項過失致死罪。被告所犯上開二罪，犯意
    個別，罪名互殊，應分論併罰。又汽車駕駛人，無駕駛執照駕車、酒醉駕車，因
    而致人受傷或死亡，依法應負刑事責任者，加重其刑至二分之一，道路交通管理
    處罰條例第八十六條第一項定有明文，本件被告因酒醉駕車而致人死亡，自應就
    其所犯過失致死犯行，依法加重其刑。又被告告於肇事後犯行未被偵查發覺前，
    即主動報案並向前來處理之警員自首及接受裁判，有高雄縣政府警察局林園分局
    交通事故肇事人自首情形紀錄表一份在卷可憑，被告就其前開過失致死罪部分，
    符合刑法規定之自首要件，爰依刑法第六十二條前段規定減輕其刑。被告本件過
    失致死犯行有刑之加重及減輕事由，依法應先加後減之。爰審酌酒精成分對人之
    意識、控制能力具有不良影響，超量飲酒後會導致對周遭事務之辨識及反應能力
    較平常狀況薄弱，因而酒後駕車在道路上行駛，對一般往來之公眾及駕駛人自身
    皆具有高度危險性，被告明知上情，除漠視自身安危之外，更枉顧公眾行之安全
    ，於服用酒類後已處於不能安全駕駛動力交通工具之狀態下，竟仍駕駛自用小客
    車上路、肇生交通事故而致被害人劉玉琳死亡，所致傷害非輕；惟念及被告並無
    前科，有臺灣高等法院被告全國前案紀案表、臺灣高雄地方法院檢察署刑案資料
    查註紀錄表在卷可憑，素行尚佳，且衡量被告與被害人劉玉琳各自之過失程度，
    被告過失程度嚴重，被害人過失程度較為輕微，又被告於犯罪後坦承犯行，已與
    被害人家屬以新台幣二百二十萬元達成和解，獲得被害人家屬之寬諒，被害人劉
    玉琳之兄劉據春表示不願再追究，請求給予被告緩刑等語，有高雄縣林園鄉調解
    委員會調解書、本院九十四年二月十五日審理筆錄各一份在卷可參，其犯罪後態
    度尚佳等一切情狀，分別量處如主文所示之刑，並定其應執行之刑，以資懲儆。
    又被告前未曾受任何有期徒刑以上刑之宣告，有臺灣高等法院被告全國前案紀錄
    表及臺灣高雄地方法院檢察署刑案資料查註紀錄表各一件在卷可按，其因一時失
    慮，誤罹刑章，諒經此偵審程序，當知所警惕，信無再犯之虞，本院綜核各情，
    認上開刑之宣告，已足策其遷善，所宣告之刑，以暫不執行為適當，併依法諭知
    緩刑三年，以勵自新。
據上論斷，應依刑事訴訟法第二百七十三條之一第一項、第二百九十九條第一項前段
，道路交通管理處罰條例第八十六條第一項，刑法第一百八十五條之三、第二百七十
六條第一項、第六十二條前段、第五十一條第五款、第七十四條第一款，罰金罰鍰提
高標準條例第一條前段，判決如主文。
本案經檢察官乙○○到庭執行職務。
中　　　華　　　民　　　國　　九十四　　年　　　二　　　月　　二十五　　日
                                  臺灣高雄地方法院交通法庭
                                      　法　　　官  洪乙心
右正本證明與原本無異。
如不服本判決，應於判決送達後十日內，向本院提出上訴狀。
                                        法院書記官  黃進遠
中　　　華　　　民　　　國　　九十四　　年　　　二　　　月　　二十五　　日
附錄本判決論罪科刑法條：
中華民國刑法第一百八十五條之三
服用毒品、麻醉藥品、酒類或其他相類之物，不能安全駕駛動力交通工具而駕駛者，
處一年以下有期徒刑、拘役或三萬元以下罰金。
中華民國刑法第二百七十六條 (過失致死罪)
因過失致人於死者，處二年以下有期徒刑、拘役或二千元以下罰金。
從事業務之人，因業務上之過失犯前項之罪者，處五年以下有期徒刑或拘役，得併科
三千元以下罰金。
